臺灣桃園地方法院刑事判決　　　　　　　　　　　　　九十二年度自字第一四號
　　自　訴　人　丁○○
　　自訴代理人　劉秀琳律師
　　被　　　告　戊○○
　　　　　　　　黃欣欣律師
右列被告因妨害自由等案件，經自訴人提起自訴，本院判決如左：
    主  文
戊○○無罪。
    理  由
一、自訴意旨略以：（一）被告戊○○與自訴人丁○○於民國八十九年八月二十四日
    離婚後，被告經常至自訴人住所拳腳相向且言語恐嚇。（二）被告自九十二年四
    月起，變本加厲毆打自訴人，並揚言恐嚇，於九十二年六月十五日與自訴人雙方
    發生爭執，被告毆打自訴人。（三）被告於九十二年八月十三日凌晨一時左右，
    自訴人與友人乙○○相約至東歧羊肉爐用餐（桃園縣中壢市○○○路），被告竟
    尾隨跟蹤自訴人，並且走到該店門口窺視自訴人，致自訴人遂躲藏桌下，自訴人
    自覺為何要閃躲被告，遂起身面對被告，被告見自訴人後，不發一語轉身即離去
    ，並在外監控，自訴人深感困惑，匆匆用完餐後當速離去，與友人乙○○欲前往
    桃園縣楊梅鎮○○○○路跟蹤尾隨在後，待自訴人與友人乙○○要各自返回住所
    時，被告即駕車出現，欲將自訴人攔下，自訴人自覺來者不善，加速駛離，即往
    中山高速公路北上往中壢方向飛奔，被告依然一路尾隨並危險駕駛企圖將自訴人
    攔下，在中山高速公路北上車道六十五公里處左右，被告居然把車子橫擋在內線
    快車道，強行圍堵欲攔下自訴人，自訴人倒車迅速逃離現場。（四）在中壢交流
    道引道口（中園路與吉林路）即大榮貨運公司附近，被告再次將自訴人攔下，被
    告要自訴人立即下車，自訴人心生畏懼猶豫不敢下車，被告於是動手破壞自訴人
    所駕駛自小客車，並再次恐嚇自訴人，喝令自訴人馬上下車，如果不從揚言讓自
    訴人死的很難看，及今天自訴人別想離開等語，（五）自訴人仍處非常恐懼不安
    ，於是一手打電話求救，一手找尋車內有無東西可以自衛，然而在車內後座找到
    一把前些時日採水果用的水果刀，自訴人自覺可以保護自己，即迅速要逃離下車
    ，被告見自訴人手握水果刀，急於奪下，在雙方拉扯中，被告不慎劃傷手，被告
    一手又一直猛打自訴人之頭部要害，且手握不明硬物猛打自訴人右手，水果刀被
    被告猛打後由刀柄折斷成兩截，被告遂更加氣憤毆打自訴人，並多次將自訴人強
    行拖向被告車上，自訴人極力掙脫不從。（六）於九十二年十二月二十八日上午
    十點多，被告再度至自訴人位於桃園縣中壢市○○里○○鄰○○○路四一七號家
    中，出言恐嚇：「不讓你們好過」。因認被告涉犯刑法第三百零四條第一項之強
    制罪、刑法第二百七十七條第一項之傷害罪、刑法第三百五十四條之毀損罪及刑
    法第三百零五條之恐嚇危害安全罪嫌云云。
二、按犯罪事實應依證據認定之，無證據不得認定犯罪事實；不能證明被告犯罪者，
    應諭知無罪之判決，刑事訴訟法第一百五十四條第二項及第三百零一條第一項分
    別定有明文。而告訴人之告訴，係以使被告受刑事訴追為目的，是其陳述是否與
    事實相符，仍應調查其他證據以資審認；且認定不利於被告之事實，須依積極證
    據，苟積極證據不足為不利於被告之認定時，即應為有利於被告之認定，更不必
    有何有利之證據（最高法院五十二年台上字第一三號及三十年上字第八一六
    號分別著有判例可資參照）。
三、訊據被告堅決否認於右揭時地有何強制、傷害、毀損及恐嚇危害安全之犯行，辯
    稱：我印象中在離婚後三、四個月後，只有一次打過自訴人，而且那一次我們雙
    方都有動手。我只有碰到自訴人副駕駛座旁的後視鏡，駕駛座旁的後視鏡是自訴
    人拿刀要砍我，我用雙手抓著她的手腕，她往後倒，才會把後視鏡壓壞，後來自
    訴人又扭動身軀，才會往旁邊壓到晴雨窗，其他的部分與我無關。我當時走到自
    訴人車子的駕駛座外，我敲車窗玻璃，但是自訴人沒有理我，我就繞到副駕駛座
    外，我往內看到自訴人好像在車內拿東西，後來我又繞到駕駛座外面，我只有敲
    車窗玻璃，自訴人一開門，我感覺有東西刺出來，就用左手伸出去抓，我都還沒
    有來得及反應，就被刀子劃傷了。自訴人是拿刀子先刺出來，後來人才走出來。
    刺傷我的刀子是西瓜刀。九十二年十二月二十七日我同學（即己○○的太太）打
    電話給我說自訴人講了一些不該講的話，他要我轉告自訴人，因自訴人常常找己○○，要他出來作證，他們覺得很困擾，才會叫我轉告自訴人。而我二十八日當
    天剛好要拿兩件衣服去給我兒子湯子震，我通常是到托兒所去找我兒子，但是我
    到托兒所才知道當天是假日，所以我才會改去自訴人的家去找我兒子，順便告訴
    自訴人我同學告訴我的那些話。我去時，丁○○的父親陳玉興已經把門打開，我
    兒子站在陳玉興的背後，我看不到，我向他表示我是來看小孩，但是他聽覺不好
    ，而且又在馬路旁，我想他沒有聽清楚我的話，而且他也蠻拒絕我看小孩，後來
    他父親有讓我進去，丁○○回來的時候我已經在裡面了，我是站在電視附近，後
    來丁○○的母親出來，我就向他母親說丁○○在外交友狀況，我覺得對湯子震有
    不良影響，但是我沒有說要讓丁○○沒有好日子過，我只是要去看我的小孩等語
    。
四、本件自訴人認被告涉犯刑法第三百零四條第一項之強制罪、刑法第二百七十七條
    第一項之傷害罪、刑法第三百五十四條之毀損罪及刑法第三百零五條之恐嚇危害
    安全罪等犯行，無非係以其指訴，證人甲○○、余力行、乙○○、己○○、丙○○、林雅蕙、庚○○之證述、九十年一月十六日新國民綜合醫院甲種診斷證明書
    、九十二年六月十五日天晟醫院診斷證明書、九十二年八月十三日壢新醫院診斷
    證明書、九十二年八月二十五日華揚醫院診斷證明書、車臣汽車修護廠檢修單、
    錄影帶等件，為其論據。
五、經查：
  (一)自訴人雖指訴被告涉犯上開犯罪事實（一）及（二）之傷害及恐嚇犯行云云。惟
    被告僅自承於雙方離婚後之三、四個月間（即八十九年十一、十二月間）曾有互
    毆之行為，其餘犯行均堅決否認之。而觀以自訴人提出之九十年一月十六日新國
    民綜合醫院診斷證明書、華揚醫院於九十二年八月二十五日所開立之自訴人於九
    十一年四月十一日、九十二年四月二十一日受傷之診斷證明書、天晟醫院於九十
    二年八月二十五日所開立之自訴人於九十二年四月七日、九十二年六月十五日受
    傷之診斷證明書等件以查（參見本院卷第七、十—十三頁），均非屬被告所自承
    傷害自訴人之時間，且自訴人所出具上開診斷證明書受傷之時間，亦無相關證據
    可認係被告所為。又自訴人指訴被告涉犯上開犯罪事實（一）及（二）中之恐嚇
    犯行，並未具體指明被告是以如何加害其生命、身體、自由、名譽或財產之言語
    或舉止恐嚇自訴人，致其心生畏懼，顯見自訴人此部分所指，均屬無據而不足採
    。
  (二)自訴人雖又指訴被告涉犯上開犯罪事實（三）之強制犯行云云，然為被告所堅詞
    否認並以前揭情詞置辯。雖證人甲○○於本院審理中證稱：九十二年八月十三日
    凌晨一、二點的時候，有接獲自訴人的電話，電話的內容說她在高速公路上面，
    被告開車在後面追她，要攔她的車云云（參見本院卷第八二頁）；證人己○○於
    本院審理中證述：自訴人打給我第二通電話內容，她說她要向我報案，說她被追
    殺，我問她是被誰追殺，她說是被告。我就說那是她們的家務事，我沒辦法處理
    ，自訴人說我是警察應該受理，我說我已經下班，並叫他到當地的派出所報案，
    他問我當地派出所電話，我說我沒有背，我問她在何處，她說她在高速公路上，
    要往中壢交流道下。我建議她向國道警察局報案，她問我國道警察局的電話，我
    說我不知道，自訴人又叫我打電話給被告，叫被告不要追逐她，我回答說那是她
    們的家務事我不想管，我說最多我幫她在中壢交流道的轄區中福派出所報案，後
    來自訴人就把電話掛掉，我後來沒有報案，因為我下交流道的時候就看到警車在
    那邊，我就離開了等語（參見本院卷第九十頁）；證人丙○○於本院審理中證以
    ：我是在電話中聽自訴人講她被人追，自訴人並沒有說被她前夫追等語（參見本
    院卷第九七—九八頁）。綜合上開證人甲○○、己○○、丙○○所述以查，皆屬
    轉述自訴人於電話中之內容，均屬傳聞證據，且至多僅能證明被告有駕車在高速
    公路上跟隨自訴人，而無法據以認定被告有將車輛橫擋在內線快車道，強行圍堵
    欲攔下自訴人一節。另衡情以觀，將車輛橫擋在高速公路上，此一行徑勢將對於
    高速公路上之眾多車輛及駕駛人造成生命、身體或財產之重大危害，更將對為此
    行徑之人己身之生命、身體產生立即性之危險，常人至愚亦鮮有為此一危險行徑
    ，更何況被告與自訴人並無深仇大恨，且其前又有婚姻關係並生有一子，又何須
    為此瘋狂行徑！更徵此部分僅有自訴人單方片面誇大之指訴，而別無其他積極證
    據以佐，是以自訴人此部分所指，殊難採信。
  (三)自訴人另指訴被告涉犯上開犯罪事實（四）及（五）強制、毀損、恐嚇危害安全
    及傷害之犯行云云，亦為被告所堅決否認並以前揭情詞置辯。據案發當時到場處
    理之警員即證人余力行於本院審理中到庭結證稱：九十二年八月十三日凌晨巡邏
    警網時，在內壢交流道附近有處理被告與自訴人間的糾紛。當時接獲派出所呼叫
    說現場有車禍糾紛，我們到現場的時候看到被告、自訴人兩人的車子一前一後停
    放，黑色車（被告開的車）停在前面，兩輛車都停在路邊，當時到現場處理時有
    拍攝照片，是另一位同事潘清華拍的。後面那輛車（自訴人的車子）的後照鏡有
    破掉，車子的左邊後視鏡有毀損而已。我們到現場時，被告、自訴人都在車外，
    被告手指頭有受傷，至於自訴人的部分因為當時天很暗，我沒有看清楚，我後來
    叫救護車送被告至天晟醫院就醫。自訴人有沒有向我說什麼，我沒什麼印象。自
    訴人的車上有血，我沒有注意是否自訴人臉上、身上有沒有受傷流血等語（參見
    本院卷第七一—八十頁）；另一案發當時到場處理警員即證人潘清華於本院審理
    中亦結證述：九十二年八月十三日我有到現場處理本案，是在內壢交流道下來中
    園路往吉林路的路口。現場有法庭上的被告及自訴人，還有另外一個年紀大的男
    子。案發現場狀況如庭呈之照片三張。當時接獲報案是說交通事故，但是到現場
    處理的時候，現場是一堆血，我到現場時，法庭上的被告說沒事，不用我們處理
    ，我問被告是什麼人，被告說他是自訴人以前的男友，我本來要叫救護車，但是
    被告、自訴人都說不用（因當時被告、自訴人都有受傷），我到現場的時候他們
    沒有在爭執，只有對話，內容我不曉得。被告手指（是左或右手忘了）關節的筋
    跑出來，自訴人的手也有受傷，現場有很多血，自訴人的身上、臉都是血。黑色
    的ＢＭＷ車停在前面（被告駕駛之車輛），白色的車子停在後面（自訴人駕駛之
    車輛），左後視鏡斷裂、遮陽板有破。他們的車子一前一後緊靠路邊停放，並沒
    有斜停。我沒有注意被告手上是幾道傷口，他手伸出來，都是血。被告所受的傷
    應該是刀傷，傷在手的虎口等語（參見本院卷第一四—一四三頁），雖證人甲○○於本院審理中證稱：現場車輛的排列情形是被告的車子在前面，自訴人的車
    子在後面，兩輛車是半台車子的距離，兩輛車都是斜停在路邊，有一邊是超過邊
    線云云（參見本院卷第八四頁）；然經本院對照證人潘清華所提出之現場照片三
    張以查（參見本院卷第一五二頁），明確顯示被告與自訴人所各自駕駛之自用小
    客車均已靠邊停放，被告所駕駛之自用小客車並未斜停擋住自訴人所駕駛之自用
    小客車等情，核與被告上開所述及證人余力行、潘清華前開證述大致相符，反而
    與自訴人及證人甲○○所述互有矛盾出入，且衡以證人余力行、潘清華係桃園縣
    政府警察局中壢分局中福派出所警員，平日職司社會治安維護工作，且於案發當
    時均不認識被告與自訴人，與被告及自訴人亦無仇恨怨懟，並無須杜撰事實偏頗
    任何一方之理，反而證人甲○○係自訴人之生父，其證述是否有偏頗自訴人之虞
    ，本有疑慮？且參以其上開證述更與上開照片三張所顯示之客觀情狀及證人余力
    行、潘清華相互矛盾齟齬，更益徵證人余力行、潘清華之證言顯較自訴人單方片
    面之指訴及證人甲○○偏頗之證詞為可採。故自訴人此部分指稱被告涉有強制之
    犯行云云，亦屬無據而不可採。又本院採信證人余力行、潘清華前開證述之理由
    ，已如前述，則依證人余力行、潘清華前開證述及前揭照片三張可悉，自訴人之
    車輛僅左邊的後照鏡有斷裂，遮陽板有破損，此部分亦為被告所坦認在卷，惟辯
    稱：我只有碰到自訴人副駕駛座旁的後視鏡，駕駛座的後視鏡是自訴人拿刀要砍
    我，我用雙手抓著她的手腕，她往後倒，才會把後視鏡壓壞，後來自訴人又扭動
    身軀，才會往旁邊壓到晴雨窗，其他的部分與我無關等語。而查以自訴人所提之
    車臣汽車修護廠檢修單以觀（參見本院卷第十五頁），其上竟有記載「車頂鈑修
    」、「左前門鈑修」、「天窗拆裝」等維修項目，更顯見自訴人所提車損項目顯
    有誇大不實之虞，故參以自訴人上開諸多誇大單方片面之指訴，本院認被告前開
    所辯，顯較符合常理而可採信。是以自訴人車輛左邊後視鏡及遮陽板既係被告過
    失所致，顯難認被告之過失行為該當刑法第三百五十四條毀損罪之構成要件。自
    訴人又指稱被告恐嚇伊馬上下車，如果不從揚言讓伊死的很難看，及今天伊別想
    離開；又多次將伊拖向被告車上云云，惟在場之證人余力行、潘清華、甲○○、
    林雅蕙亦均未曾聽聞被告有此等言語或行徑，業據渠等證述在卷可查（參見本院
    卷第七八—七九、八三—八四、一四三、一四七—一四八頁），顯見此部分僅有
    自訴人單方片面之指訴，別無其他證據可佐，亦無法認定被告涉有刑法上之恐嚇
    危害安全及強制之犯行。自訴人再指稱被告猛打伊之頭部要害及手握不明硬物猛
    打伊右手云云，並提出九十二年八月十三日壢新醫院診斷證明書影本一紙以佐其
    說（參見本院卷第十四頁）。惟已為被告所堅決否認，並辯稱：我當時走到自訴
    人車子的駕駛座外，我敲車窗玻璃，但是自訴人沒有理我，我就繞到副駕駛座外
    ，我往內看到自訴人好像在車內拿東西，後來我又繞到駕駛座外面，我只有敲車
    窗玻璃，自訴人一開門，我感覺有東西刺出來，就用左手伸出去抓，我都還沒有
    來得及反應，就被刀子劃傷了等語，且當庭並提出其於案發現場所拾得自訴人所
    用之西瓜刀刀刃部分及其當時遭劃傷之照片以供佐證（參見本院卷第一八六頁）
    ，而自訴人及自訴代理人當庭亦不否認上開西瓜刀刀刃部分之真實性，僅陳稱：
    自訴人是為防禦才會拿出西瓜刀，而且西瓜刀的三端是鈍的，不是銳利的，不可
    能用來「刺傷」被告云云（參見本院卷第一八七頁）。然經本院當庭勘驗上開西
    瓜刀刀刃部分結果認：被告庭呈之西瓜刀刀刃部分，長度為三十五點五公分等情
    （參見本院卷第一八六頁），且參照被告於九十二年八月十三日所受之傷勢以查
    ，被告係受有左手第二、三、四手指開放性傷口，及肌腱斷裂，有天晟醫院九十
    二年八月十三日診斷證明書一紙在卷可憑（參見本院卷第一八頁），均核與被
    告及證人余力行、潘清華前開所述被告受傷情節互核一致。衡諸常情，案發當時
    被告手無寸鐵，而自訴人卻手持西瓜刀，如此優劣之勢，一眼可辨，被告應無先
    行毆打自訴人之理，反適足認被告前開所辯較符常理，應可採信。是以被告既先
    遭自訴人所持之西瓜刀劃傷，則可認被告當時所面對之情勢屬於急迫緊急，為恐
    自訴人持該西瓜刀續而傷己之持續性危險存在，對於此一現在不法之侵害，出於
    防衛自己權利之意思而奮力奪刀，甚而將該西瓜刀刀柄折斷，則被告與自訴人拉
    扯奪刀之際，造成自訴人所受傷害之行為，在主、客觀構成要件上，尚屬正當防
    衛之範疇，難認有防衛過當，自屬不罰。
  (四)自訴人末指訴被告涉犯上開犯罪事實（六）之恐嚇危害安全之犯行云云，惟亦為
    被告所堅詞否認並以前揭情詞置辯。查自訴人於刑事追加自訴暨調查證據聲請狀
    內係記載被告出言恐嚇「不讓你們好過」等語，有該刑事追加自訴暨調查證據聲
    請狀一紙在卷可參（參見本院卷第一六頁），然對照自訴人所舉其妹即證人林
    雅蕙於本院審理中證稱：我沒有與我姊姊同住，但是我當時我剛好與我姊姊一起
    回家，當時被告在門口，後來跟我們一起進到屋裡去，他與我姊姊講了很多話，
    他講話很大聲，我聽到他說我姊姊交朋友之類的話，最後還對我姊姊說不會讓她
    有好日子過；我只記得最後這句話，其他的話我都忘了，但是沒有講到湯子震的
    事，被告就是一直唸，唸自訴人交友的事云云（參見本院卷第一七八頁）；自訴
    人所舉其養母即證人庚○○於本院審理中證以：當時我在廚房內，我看到我先生
    把被告推出去，他們說什麼話我聽不是很清楚，但是他有說要讓我女兒沒有好日
    子過，當時我的孫子湯子震也有在家，他在客廳，我不知道被告當天去我家做什
    麼。被告說他有話要向我說，我說已經離婚了，不要再吵吵鬧鬧，我不要聽。被
    告有說要讓我女兒日子難過，最後就說他以後不要再來了。被告進來唸了很多，
    我也不知道他講什麼。被告有沒有說我女兒交友的狀況我不知道。我先生與被告
    有說什麼我沒聽清楚云云（參見本院卷第一七九頁）。而衡以自訴人與證人林雅
    蕙、庚○○彼此至親，其等證詞是否有偏頗之虞，本有可疑？再觀以證人林雅蕙
    、庚○○上開所述，對於九十二年十二月二十八日上午十時許，被告至該處所述
    任何言語均不復記，卻皆僅記得被告曾說「不讓自訴人好過」云云，更與常情相
    違，且對照上開刑事追加自訴暨調查證據聲請狀內係記載被告出言恐嚇「不讓你
    們好過」等語，更有嚴重矛盾出入，已足徵證人林雅蕙、庚○○上開所述，顯有
    迴護偏頗自訴人之虞，均不足採。復經本院當庭勘驗自訴代理人所庭呈九十二年
    十二月二十八日錄影帶內容，勘驗結果認：地點在自訴人新中北路四一七號家門
    口，時間上午十點三十九分，自訴人之父親帶著被告的小孩走出門外，被告與自
    訴人父親交談，小孩在旁玩耍。時間上午十點四十四分，場所係自訴人家屋內，
    自訴人父親開門，四十五分二十九秒被告進入屋內，自訴人的父親一直拉著小孩
    ，四十六分十五秒自訴人姊妹進入屋內，自訴人坐在客廳椅子上，被告站立在客
    廳電視與自訴人坐的椅子中間，十點四十九分零六秒證人庚○○自裡面走出來至
    客廳，十點五十分五十八秒被告離開。錄影帶內容僅有影像，並無聲音等情，有
    本院九十三年二月三日審判筆錄在卷可稽（參見本院卷第一八三頁），可認由前
    揭錄影帶內容得悉，該錄影帶內容並無任何聲音顯示，已無從知悉被告所述內容
    為何，且自訴人於該錄影帶內容所顯示之言行舉止反應正常，並無異狀，是以前
    揭錄影帶內容並無以作為不利被告認定之依據。準此以觀，此部分亦僅有自訴人
    單方片面之指訴，而別無其他積極證據以佐，自難遽認被告此部分涉犯恐嚇危害
    安全之犯行。
  (五)綜上所述，堪認自訴人認定被告犯嫌所憑之證據，即未達通常一般人均不致有所
    懷疑，而得以確信其為真實之程度。此外，復查無其他積極證據足認被告有何自
    訴人所指強制、傷害、毀損及恐嚇危害於安全之犯行，揆諸首揭法條及判例意旨
    說明，自不能證明被告犯罪，應為無罪之諭知，以昭審慎。
據上論斷，應依刑事訴訟法第三百四十三條、第三百零一條第一項，判決如主文。
中    華      民      國    九十三    年      二      月     十七     日
                                  臺灣桃園地方法院刑事第十二庭
                                      審判長法  官    游  紅  桃
                                            法  官    黃  永  定
                                            法  官    林  家  賢
右正本證明與原本無異。
如不服本判決，應於判決送達後十日內向本院提出上訴狀( 應附繕本 )，上訴於
臺灣高等法院。
                                            書記官    戴  育  萍
中        華        民        國    九十三    年    二    月    十八    日
